【裁判字號】    89,自緝,54
【裁判日期】    900105
【裁判案由】    詐欺
【裁判全文】
臺灣高雄地方法院刑事判決                          八十九年度自緝字第五四號
    自  訴  人  乙○○
    被      告  丙○○
右列被告因詐欺案件，經自訴人提起自訴，甲○判決如左：
    主  文
丙○○無罪。
    理  由
一、自訴意旨略以：被告丙○○於民國八十二年二月間，明知已無支付能力，意圖為
    自己不法之所有，向自訴人乙○○以經營電子生意需款週轉為由，借款新台幣（
    下同）五十萬元，並交付同額發票人王盛安、帳號六○○一五四─三號、發票日
    八十二年十月六日、付款人大安商業銀行高雄分行之支票乙紙，以為擔保，言明
    一個月後俟收取貨款，即予歸還，自訴人不疑有他，乃如數借予。詎被告屆期佯
    稱因客戶情商延期影響，請求延期清償，並一再拖延，自訴人見被告毫無誠信，
    乃於八十三年六月七日提示上開支票請求付款，卻遭退票未獲兌現，並知該支票
    早已於八十二年八月二十日即為拒絕往來戶，且被告亦逃匿無蹤，始知受騙。因
    認被告丙○○涉犯刑法第三百三十九條第一項之詐欺取財罪嫌等語。
二、按犯罪事實應依證據認定之，無證據不得認定其犯罪事實；復不能證明被告犯罪
    者，應諭知無罪之判決，刑事訴訟法第一百五十四條、第三百零一條第一項分別
    定有明文。次按認定不利於被告之事實，須依積極證據，苟積極證據不足為不利
    於被告事實之認定，即應為有利於被告之認定，更不必有何有利之證據。另告訴
    人之指訴，係以使被告受刑事訴追為目的，是其陳述是否與事實相符，仍應調查
    其他證據以資審認。且刑法第三百三十九條第一項詐欺罪之成立，以意圖為自己
    或第三人不法之所有，以詐術使人陷於錯誤，而將本人或第三人之物交付為要件
    。所謂以詐術使人交付，必須被詐欺人因其詐術而陷於錯誤，若所用之方法不能
    認為詐術，亦不致使人陷於錯誤，即不構成該罪，最高法院分別著有三十年上字
    第八一六號、五十二年臺上字第一三○○號及四十六年臺上字第二六○號判例足
    資參照。
三、訊據被告丙○○固坦承確有於八十二年二月間以經營生意需款週轉為由，向自訴
    人乙○○借款五十萬元之事實不諱，惟堅決否認有詐欺犯行，辯稱：伊與自訴人
    係十幾年之朋友，因經營生意需款週轉而向自訴人借款，後因伊所經營之電子公
    司倒閉，且公司倒閉後經濟狀況亦不好，始無法償還借款，事後伊即前往大陸工
    作，而於八十六年十月間透過友人與自訴人達成和解，伊並無詐欺故意等語。經
    查：
  (一)被告確有於八十二年二月間因經營生意需款週轉，向自訴人借款五十萬元，並交
    付同額發票人王盛安、帳號六○○一五四─三號、發票日八十二年十月六日、付
    款人大安商業銀行高雄分行之支票乙紙，以為擔保，約定於借款一個月後償還之
    事實，業據被告坦認不諱，核與自訴人乙○○指述之情節相符，並有上開支票影
    本乙紙附卷可稽。是被告此部分之自白核與事實相符，堪信為真實。
  (二)據自訴人乙○○於甲○審理時證稱：被告因經營生意需款週轉為由向伊借款，伊
    因與被告係十幾年之朋友，交情不錯，且其當時經濟狀況亦不錯，故借款予被告
    ；事後被告並未依約償還，又因被告至大陸工作，找不到被告，始提起本件自訴
    等語。職是，自訴人因與被告係朋友關係，並與被告交情尚佳，且認為被告當時
    經濟狀況良好，見被告生意上需款週轉，始借款予被告，被告並無對自訴人有施
    用任何詐術之行為。又上開擔保債權之支票，係於八十二年二月間被告借款時即
    交予自訴人以為擔保，此據自訴人於甲○審理時陳稱在卷，而上開支票係於八十
    二年八月二十日始為拒絕往來戶，有上開支票及退票單影本各乙紙附卷可稽，是
    被告於借款時，亦非以遭拒往支票之詐術，而借得上開款項。另參以被告事後已
    於八十六年十月二十日，與自訴人達成和解，有和解書乙紙在卷可按，足見被告
    顯無意圖不法所有之詐欺故意，而係被告事後因公司倒閉，經濟陷於困境，始無
    力償還上開借款。從而，被告所辯：並無詐欺意圖等語，堪予採信。
  (三)綜上所述，被告所為即與刑法第三百三十九條第一項詐欺取財罪之犯罪構成要件
    不合。此外，復查無其他積極證據足認被告確有自訴人所指之犯行，揆諸前揭說
    明，不能證明被告犯罪，依法應諭知無罪之判決。
據上論斷，應依刑事訴訟法第三百四十三條、第三百零一條第一項，判決如主文。
中      華      民      國          九十    年      一    月      五    日
                                  臺灣高雄地方法院刑事第六庭
            法  官  洪榮家
右正本證明與原本無異。
如不服本判決，應於判決送達後十日內，向甲○提出上訴狀。
                                      書記官  曾定家
中      華      民      國          九十    年      一    月      五    日


司法院資訊處製作；財團法人民間司法改革基金會備份。
